【裁判字號】    95,家訴,33
【裁判日期】    950713
【裁判案由】    確認婚姻成立
【裁判全文】
臺灣臺北地方法院民事判決              95年度家訴字第33號
原      告  乙○○
訴訟代理人  吳孟玲律師
被      告  甲○○
上列當事人間請求確認婚姻關係存在事件，本院於民國95年6 月
29日言詞辯論終結，判決如下：
    主  文
確認兩造婚姻關係存在。
訴訟費用由被告負擔。
    事實及理由
一、原告主張：兩造於84年12月5 日結婚，婚後育有三名子女，
    惟被告於婚姻存續期間，時常半夜不回家，並帶子女與他女
    子出遊，並於94年5 月30日逼迫原告離婚，兩造在簽定離婚
    協議書後，本欲各找一名友人簽名，惟二名友人在雙方洽談
    離婚事宜時，自始未出現，因此無法得知離婚協議書上之條
    款係如何形成，僅於事後在離婚協議書上簽名，因此離婚協
    議書並不具法律要式性，兩造協議離婚應屬無效，為此訴請
    確認兩造婚姻關係存在。
二、被告則以：兩造為離婚已經爭吵許久，當初也是原告堅持要
    離婚，被告已習慣目前生活等語，資為抗辯。
三、按兩願離婚，應以書面為之，有兩人以上證人之簽名，並向
    戶政機關為離婚之登記，民法第1050條定有明文。次按民法
    第1050條所謂二人以上證人之簽名，固不限於作成離婚證書
    時為之，亦不限於協議離婚時在場之人，始為證人，然究難
    謂非親見或親聞雙方當事人確有離婚真意之人，亦得為證人
    （最高法院68年台上字第3792號判例參照）。
四、查兩造固於94年5 月30日協議離婚，有原告所提離婚協議書
    在卷可稽。惟原告主張94年5 月30日那天我們在被告家裡簽
    完離婚協議書後，本來找兩位朋友當證人沒有來，後來被告
    出去找一位朋友簽證人的部分，我在戶政事務所等他，他回
    來時我再拿去給揭文鳳簽名，然後我們在戶政事務所辦登記
    ，離婚當天我沒有看到離婚協議書上另一名證人蔡文偉，蔡
    先生也沒有問過我有無離婚的真意等語。該離婚協議書之另
    一名證人揭文鳳亦到庭證稱：兩造離婚協議書是我簽名、蓋
    章，當天我在上班，原告突然來公司找我，那時我辦公室還
    有兩位同事，原告說他要離婚，他要找一位朋友當證人，但
    那位朋友有事，所以原告請我在上面簽名蓋章，簽章時協議
    書上有無寫東西我不記得了，簽完後原告就走了，我沒有問
    過被告有無離婚的意思，當時被告跟蔡文偉都不在場，其他
    同事也不知道我在簽離婚協議書，後來兩造都沒有跟我聯絡
    等語。被告對於離婚協議書是雙方各自簽好後再各自找證人
    簽名，證人並未問過雙方意思乙節，亦不爭執。足認系爭離
    婚協議書之證人，並未親聞或親見兩造確有離婚真意，即兩
    造協議離婚，並未依民法第1050條規定之方式為之，依民法
    第73條規定自屬無效。
五、又被告抗辯兩造離婚業已合法生效，且戶籍登記上亦記載兩
    造已離婚，而兩造婚姻關係是否仍存續，對於原告之權利義
    務有所影響，亦即原告在私法上之地位因此而有受侵害之危
    險，原告自有提起確認兩造婚姻關係存在之訴以除去其私法
    上地位不安之狀態，亦即有即受確認判決之法律上利益，是
    則原告依民事訴訟法第247 條規定提起本件確認兩造婚姻關
    係存在之訴，為有理由，應予准許。
六、結論：原告之訴為有理由，依民事訴訟法第78條規定，判決
    如主文。
中    華    民    國    95    年    7     月    13    日
                  家事庭法  官  李慈惠
以上正本係照原本作成。
如對本判決上訴，須於判決送達後20日之不變期間內，向本院提
出上訴狀。
中    華    民    國    95    年    7     月    13    日
                        書記官  巫玉媛


司法院資訊處製作；財團法人民間司法改革基金會備份。
